臺灣高等法院高雄分院民事裁定　　　　 94年度再字第3號
再審聲請人　　乙○○
再審相對人　　丙○○
　　　　　　　甲○○
　　　　　　　行政院農業委員會林務局
法定代理人　丁○○
上列當事人間聲請再審事件，再審聲請人對於民國90年12月18日
本院90年度附民字第239 號確定裁定聲請再審，本院裁定如下：
    主  文
再審之聲請駁回。
聲請再審訴訟費用由再審聲請人負擔。
    理  由
一、本件聲請再審意旨略以：伊於民國90年11月15日已就鈞院90
    年度附民字第239 號民事判決提起上訴，係在90年11月5 日
    收受該判決後之法定期間內，詎鈞院竟認伊係90年11月26日
    始提起上訴，而以逾期為由駁回伊之上訴，最高法院亦以同
    一理由以94年台附字第10號裁定駁回伊之抗告。然伊確已於
    法定期間內之90年11月15日即合法提起上訴，鈞院上開裁定
    顯有錯誤，現伊發現該未經斟酌可資證明有合法上訴之上訴
    狀，爰依民事訴訟法第496 條1 項第13款發現未經斟酌而可
    受較有利裁判之證物之規定，聲請再審。又本件坐落高雄縣
    美濃鎮○○○段旗山事業區47林班內3.26公頃、0.43公頃及
    48林班內3.39公頃土地，伊已依時效取得，爰請求確認伊就
    該部分土地有所有權存在。另再審相對人擅將伊在上開土地
    上所種植之4500棵芒果樹剷除，致伊受有新台幣（下同）31
    5 萬元之損害，爰亦一併請求賠償該金額及自80年10月5日
    起算之法定遲延利息等語。
二、按民事訴訟法第507 條規定「裁定已經確定，而有第496 條
    第1 項或第497 條之情形者，得準用本編之規定，聲請再審
    。」又同法第496 條第1 項第13款雖規定當事人發現未經斟
    酌之證物或得使用該證物者，如經斟酌可受較有利益之裁判
    時，得據為聲請再審事由，但依同條第1 項但書規定，如當
    事人已依上訴主張其事由或知其事由而不為主張者，則不得
    再據以聲請再審。經查，本件再審聲請人所主張其於90年11
    月5 日收受本院90年度附民字第239 號刑事附帶民事訴訟判
    決後，已於法定10日期間內之90年11月15日提起上訴等情，
    雖據提出經蓋有本院於該日收狀之上訴狀一紙為證，且經本
    院依職權調取本院90年度上更(一)字第324 號刑事全卷查明屬
    實（附於最高法院94年台上字第534 號刑事卷），而可認其
    係於法定期間內有合法上訴之情事，然上開有合法上訴之書
    狀，係以再審聲請人之名義所撰作，依其撰作格式，當為其
    所知悉，則其於本院前開裁定以其係於90年11月26日始提起
    上訴（再審聲請人於該日曾另具狀就附民判決聲明上訴），
    並以逾期上訴為由駁回其上訴時，顯已明確可知悉本院前開
    裁定就提起之上訴時點有誤認之情事，自可於所提起之抗告
    程序中提出此書狀而為主張，藉以受較有利之裁判，乃其竟
    未於抗告狀中就此情事，依其明確知悉之事實為主張，致遭
    最高法院以同一理由駁回其抗告，則依上開文規定，自不得
    就此已知而不為主張之事由，再據以聲請再審，故其聲請再
    審，即屬無據。
三、又本件刑事判決就再審相對人被訴偽造文書等案件，係為無
    罪及自訴不受理之判決，而就聲請再審人所提起之附帶民事
    訴訟部分，則依刑事訴訟法第503 條第1 項前段駁回其請求
    ，又該刑事判決業經最高法院以94年台上字第534 號刑事判
    決駁回再審聲請人之上訴而確定，則就附帶民事訴訟部分並
    未就實體權利之有無為審酌認定，甚為明確，自不發生實體
    法上權利義務因而確定之法律效果，併予說明。
四、據上論結，本件再審之聲請為無理由，依民事訴訟法第507
    條、第502 條第2 項、第95條、第78條，裁定如主文。
中　　華　　民　　國　　94　　年　　4 　　月　　8 　　日
                        民事第一庭
                            審判長法官  黃金石
                            法      官  林健彥
                            法      官  林紀元
以上正本證明與原本無異。
如不服本裁定應於送達後10日內向本院提出抗告狀，並繳納抗告
費新台幣1,000 元。
中　　華　　民　　國　　94　　年　　4 　　月　　8 　　日
                            書  記  官  林明威
